【裁判字號】    90,交易,509
【裁判日期】    900829
【裁判案由】    過失傷害
【裁判全文】
臺灣臺中地方法院刑事判決                          九十年度交易字第五九號
    公  訴  人  臺灣台中地方法院檢察署檢察官
    被      告  乙○○
右列被告因過失傷害案件，經檢察官提起公訴（八十九年度偵字第一七四五一號），
本院判決如左：
    主  文
乙○○因過失傷害人，處拘役伍拾日，如易科罰金，以佰元折算壹日。
    事  實
一、乙○○於民國八十九年六月二十一日中午十二時十五分許，駕駛車牌號碼ＯＹ─
    七一七一號自小客車，沿屬於幹線之台中縣清水鎮○○○路由東往西方向行駛，
    途經時速限四十公里之頂三庄路及其支線即同路七之五號旁巷道口之無號誌交岔
    路口直行時，本應依規定速限行車；並應減速慢行作隨時停車之準備，以防止危
    險之發生，而依當時天候晴天、日間自然光線、路面柏油、乾燥、無缺陷、無障
    礙物、視距良好之情形下，並無不能注意之情事，詎竟疏未注意及此，非但未減
    速慢行至可以隨時停車之狀況反仍以約四、五十公里之時速超速貿然行駛，適有
甲○○騎乘車牌號碼ＮＮＺ─六○三號重型機車，由北往南方向沿屬於支線之台
    中縣清水鎮○○○路七之五號旁巷道欲穿越其幹線即頂三庄路左轉時，亦疏未暫
    停讓屬於幹道車由乙○○所駕駛之自小客車先行，即貿然穿越路口左轉，迨乙○
    ○發見甲○○所騎乘之重機車時，欲煞避已嫌不及，其自小客車前方保險桿在交
    岔路口內靠分向限制線附近碰撞機車左側致機車倒地後，仍繼續推擠該機車往前
    滑行約五．三公尺始停住，乙○○之自小客車並在地面留有約八公尺之煞車痕，
    甲○○則因而受有頭部外傷合併腦震盪等傷害。乙○○於肇事後，犯罪偵查機關
    未發覺前，委請附近住戶打電話報警自首而接受裁判。
二、案經甲○○訴由臺灣臺中地方法檢察署檢察官偵查起訴。
    理  由
一、訊據被告乙○○固供承在右揭時地駕駛自小客車與騎乘機車之告訴人甲○○發生
    車禍之事實，核與告訴人之指述情節除車禍發生原因外大致相符，並有台中縣警
    察局道路交通事故調查報告表一紙可資佐證，而告訴人因本件車禍受有如事實欄
    所示之傷害，亦有沙鹿童綜合醫院診斷證明書影本一紙在卷可憑。被告雖矢口否
    認有何過失傷害犯行，辯稱：伊當時之時速不清楚；本件車禍係告訴人無照駕駛
    且突然自巷子內衝出來所導致，伊無過失云云。惟查：
(一)、按行車速度，依標誌之規定；汽車行經無號誌之交岔路口，應減速慢行，作隨
      時停車之準備；車輛行至無號誌之交岔路口，支線道車應暫停讓幹線道車先行
      ，道路交通安全規則第九十三條第一項、第三款 (九十年五月三十日修正，修
      正前為同條項第四款)、第一百零二條第一項第二款分別定有明文。被告及告
      訴人分別為車輛駕駛人，前開交通規則為其等所應注意，而依肇事當時天候晴
      天、日間自然光線、路面柏油、乾燥、無缺陷、無障礙物、視距良好（有右開
      道路交通調查報告表為證)之情形下，殊無不能注意之情事。
(二)、本件事故發生之台中縣清水鎮○○○路與同路七之五號旁巷道口係時速限制四
      十公里之無號誌交岔路口，當時被告駕駛自小客車行駛於頂三庄路，告訴人則
      係沿同路七之五號旁巷道欲穿越其幹線即頂三庄路左轉之事實，業據被告及告
      訴人分別陳明，並有前開道路交通調查報告表可查，則被告行駛至該時速限制
      四十公里之無號誌交岔路口時，在無不能注意之情形下，自應依規定速限行車
      ；並應減速慢行作隨時停車之準備，以防止危險之發生。惟被告車禍當時之時
      速約四、五十公里，業據被告於檢察官九十年四月三日訊問時供明；另依卷附
      道路交通調查報告表所載，被告所駕駛自小客車與告訴人所騎乘機車之撞擊點
      係在交岔路口內靠分向限制線附近，告訴人所騎乘機車在碰撞倒地後，仍繼續
      遭被告所駕駛自小客車推擠往前滑行約五．三公尺 (依機車後輪計算)始停住
      ，被告之自小客車並在地面留有約八公尺之煞車痕，顯見被告行駛至該無號誌
      交岔路口時，確疏於減速慢行至可以隨時停車之狀況；又依一般公路汽車煞車
      距離、行車速度對照表所示，以新築、一至三年、三年以上乾燥柏油路面分別
      計算，行車速度為每小時四十公里時，煞車距離各為七．四公尺、八．四公尺
      、九公尺，而被告所駕駛自小客車除在現場留有八公尺之煞車痕外，復在告訴
      人所騎乘機車遭碰撞倒地後，仍繼續推擠該機車往前滑行約五．三公尺始停住
      ，則參諸上開煞車痕及滑行距離之情況證據以觀，亦可佐證被告所供述之時速
      ，是依被告之上開供述、道路交通事故調查報告表內載之剎車痕長度及滑行距
      離所示，本件車禍之發生，應係被告駕駛自小客車途經時速限四十公里之頂三
      庄路與同路七之五號旁巷道口之無號誌交岔路口直行時，非但未減速慢行至可
      以隨時停車之狀況反仍以約四、五十公里之時速超速貿然行駛，致閃煞不及，
      撞及由頂三庄路七之五號旁巷道欲穿越頂三庄路左轉由告訴人所騎乘之機車，
      堪以認定，被告就本件事故之發生顯有過失。
(三)、本件肇事之台中縣清水鎮○○○路與同路七之五號旁巷道口，係無號誌交岔路
      口，業已敘述同前，而依二條道路之等級相互比較，被告行駛之頂三庄路應為
      幹線道，告訴人行駛之同路七之五號旁巷道應係支線道，則告訴人騎乘機車沿
      支線道行駛至該無號誌交岔路口時，在無不能注意之情形下，自應暫停讓屬於
      幹道車由被告所駕駛之自小客車先行，惟依前所述，被告所駕駛自小客車與告
      訴人所騎乘機車之撞擊點係在交岔路口內靠分向限制線附近，足見告訴人於事
      故發生當時，亦顯有未暫停讓屬於幹道車由被告所駕駛自小客車先行，即貿然
      穿越路口欲左轉之重大疏失。
(四)、告訴人無駕駛執照騎乘機車 (依道路交通調查報告表所載)，基於行政管理，
      雖應依道路交通管理處罰條例規定科處罰鍰，但此於本件車禍之發生，自客觀
      事後之審查，尚不必然皆會導致此一車禍結果之發生，亦即其是否有過失責任
      ，仍應視具體情況而定，並不當然因告訴人無照駕車，即可認為有過失。
(五)、本件車禍經送請覆議結果，就被告及告訴人之過失部分，亦為相同之認定，有
      台灣省車輛行車事故覆議鑑定委員會九十年六月四日府覆議字第九００七九七
      號函在卷可憑。至於台灣省台中縣區車輛行車事故鑑定委員會九十年三月十五
      日中縣鑑字第八九０八五七號函附鑑定意見書，雖認為被告就本件車禍之發生
      並無肇事因素，惟被告過失之情形已如前述，該鑑定意見漏未審酌及此，為本
      院所不採。
(六)、綜上所述，被告既有如前所述之過失，雖告訴人亦與有重大過失，惟被告仍難
      辭過失之責，且被告之過失行為與告訴人之傷害間顯有相當因果關係，因而罪
      證明確，被告犯行已堪認定，應予依法論科。
二、被告因駕車之過失致告訴人受傷，核其所為，係犯刑法第二百八十四條第一項前
    段之過失傷害罪。被告於肇事後，犯罪偵查機關未發覺前，委請附近住戶打電話
    報警，除據被告陳明外，並有前開道路交通事故調查報告表之報案人欄可稽，雖
    被告否認有過失，但因行為是否構成犯罪，乃因法院加以認定，並非憑行為人之
    承認與否而予確定，被告既已委託他人打電話報警，且接受法院裁判，自仍應認
    為被告已自首 (司法院七十二年二月十一日七二廳刑一字第一三二號函、七十二
    年四月三十日七二廳刑一字第三七六號函意旨參照)，應依刑法第六十二條前段
    規定減輕其刑。爰審酌被告過失程度、告訴人與有重大過失、所生危害、肇事後
    之態度及尚未能與告訴人和解取得諒解等一切情狀，量處如主文所示之刑，並諭
    知易科罰金之折算標準 (按刑法第四十一條原規定犯最重本刑為三年以下有期徒
    刑以下之刑之罪，而受六個月以下有期徒刑或拘役之宣告者，得易科罰金，而該
    法條業經立法院三讀通過修正為犯最重本刑為五年以下有期徒刑以下之刑之罪，
    而受六個月以下有期徒刑或拘役之宣告，得易科罰金，並經總統於九十年一月十
    日以華總一義字第九０００００三八００號公布，於九十年一月十二日起生效，
    依刑法第二條第一項前段規定，應適用裁判時之法律即修正後之刑法諭知易科罰
    金之折算標準)，以示懲儆。
據上論斷，應依刑事訴訟法第二百九十九條第一項前段，刑法第二條第一項前段、第
第二百八十四條第一項前段、第六十二條前段，修正後刑法第四十一條第一項前段，
罰金罰鍰提高標準條例第一條前段、第二條，判決如主文。
中      華      民      國    九十    年      八      月     二十九     日
                                    臺灣臺中地方法院交通法庭
                                        法  官  劉長宜
右正本證明與原本無異。
如不服本判決，應於判決送達後十日內向本院提出上訴狀，上訴於臺灣高等法院臺中
分院( 須附繕本 )。
                                        書記官
中      華      民      國    九十    年       九     月       一       日
附錄論罪科刑法條
刑法第二百八十四條第一項前段
因過失傷害人者，處六月以下有期徒刑、拘役或五百元以下罰金。


司法院資訊處製作；財團法人民間司法改革基金會備份。
